臺灣臺中地方法院民事判決　95年度智字第32號
原　　　告　美商微軟公司即MICROSOFT CORPORATION
法定代理人　MARY E.SN.
訴訟代理人　陳瓊英律師
　　　　　　藍孟英律師
被　　　告　甲○○
當事人間因被告涉嫌違反商標法案件，原告提起附帶民事訴訟，
請求損害賠償，經本院刑事庭移送前來（94年度附民字第341號
），本院於民國96年1月9日言詞辯論終結，判決如下：
    主      文
被告應給付原告新臺幣貳仟佰貳拾萬貳仟玖佰貳拾伍元，及
自民國九十四年十一月三日起至清償日止，按週年利率百分之五
計算之利息。
被告應負擔費用，將本案刑事最後事實審判決書主文及事實欄，
暨本案民事最後事實審判決書主文欄，以長二十五公分、寬十九
公分之篇幅，登載於經濟日報第一版下半頁一日。
原告其餘之訴駁回。
本判決第一項於原告以新臺幣捌佰萬元為被告供擔保後，得假執
行；但被告如以新臺幣貳仟佰貳拾萬貳仟玖佰貳拾伍元為原
告預供擔保，得免為假執行。
原告其餘假執行之聲請駁回。
    事實及理由
一、按關於涉外民事事件之國際管轄權，現行法律雖無明文，惟
    依民事訴訟法第15條第1項「因侵權行為涉訟者，得由行為
    地之法院管轄」，應認行為地發生於我國境內之涉外侵權事
    件，我國法院對之有國際管轄權。而原告美商微軟公司係外
    國法人，是本件訴訟具有涉外因素，屬涉外民事事件，原告
    以被告在我國境內侵害其著作權，依侵權行為之法律關係提
    起本件訴訟，依前開說明，我國法院對之自有管轄權。又關
    於由侵權行為而生之債，依侵權行為地法，涉外民事法律適
    用法第9條第1項前段定有明文，本件侵權行為既發生於我國
    境內，顯應適用我國法律為裁判之準據法，合先敘明。
二、本件被告經合法通知，未於言詞辯論期日到場，核無民事訴
    訟法第386條所列各款情形，爰依原告之聲請，由其一造辯
    論而為判決。
三、原告起訴主張：被告為聖英科技企業有限公司（已於民國93
    年6月9日解散，下稱聖英公司）與宏一科技商行之負責人，
    明知「MICROSOFT」、「WINDOWS」等商標圖樣在電腦軟體業
    界享有極高知名度，為相關消費大眾所熟知，且業經原告向
    經濟部智慧財產局申請註冊而取得商標專用權，專用於電腦
    、電腦原件、電腦軟體、電腦周邊設備、標貼等商品，且明
    知原告於出售「Windows 98」、「Windows XP」等電腦系統
    軟體時，為表彰該電腦系統軟體之來源及品牌，均附有真品
    證明書標籤（Certificate of Authenticity，即COA），以
    宣示上開產品係由原告授權、出品之用意證明，使消費者在
    購買上開電腦系統軟體時，得以自該真品證明書標籤，得知
    該電腦系統軟體為原告公司自行或授權他人生產之產品，竟
    自91年5月間某日起至92年11月5日止，經由網路光華螞蟻市
    場網站，向真實姓名、年籍均不詳、自稱「陳建華」之成年
    男子，購入未經原告公司同意或授權，係由他人擅自仿冒、
    其上附有「MICROSOFT」、「WINDOWS」等商標圖樣之「
    Windows 98」、「Windows XP」真品證明書標籤各5,677張
    及4,688張後，再分別以每張新臺幣（下同）2,000、2,095
    或2,190元不等之價格，以宏一科技商行之名義，販售仿冒
    「Windows 98」真品證明書標籤2,301張及「Windows XP」
    真品證明書標籤4,688張予精技電腦股份有限公司（下稱精
    技公司）臺中分公司，另以聖英公司之名義出售仿冒之「
    Windows 98」真品證明書標籤3,376張予精技公司臺中分公
    司。精技公司臺中分公司於取得前開仿冒之真品證明書標籤
    後，再轉售予數位僑登股份有限公司（下稱數位僑登公司）
    ，由該公司將該等仿冒之真品證明書標籤，貼附於其所推出
    之「E-learning」美語先修教育系統教材附贈之華碩電腦外
    殼上，出售予不特定之消費大眾牟利，足生損害於原告。被
    告所涉違反商標法第82條及刑法第216條行使偽造私文書之
    刑事犯行，業經臺灣臺中地方法院檢察署檢察官以93年度偵
    字第9058號、92年度偵字第22647號及93年度偵字第3074、
    22047、22100號起訴書提起公訴，本院刑事庭以94年度訴字
    659號刑事判決，亦認被告確實觸犯上述罪名，處其有期徒
    刑1年在案。是被告侵害原告上開商標權之事實，已甚為明
    確；再者，被告販賣之上述仿冒真品證明書標籤上，均標有
    原告公司名稱「Microsoft」字樣，是被告此一行為亦同時
    構成對原告姓名權之侵害，為此依據：(一)商標法第61條及第
    63條第1項第3款規定，請求被告賠償依查獲之仿冒真品證明
    書標籤數量（分別為Windows 98：5,677張，Windows XP：
    4,688張），乘以原告出品之各該軟體零售單價（Windows
    98第2版隨機版軟體市面上建議零售價為3,390元，Windows
    XP專業隨機版軟體建議零售價則為6,000元）計算之損害46,
    923,000元，另依商標法第63條第3項規定，請求被告賠償原
    告之商譽因其販賣仿冒真品證明書標籤所受損失100萬元；
    併依民法第19條、第184條及第216條第1項規定，請求被告
    賠償原告因被告散布上述仿冒真品證明書標籤以致數位僑登
    公司得以盜版軟體冒充真品，不向原告購買正版軟體所失之
    利益46,923,000元，另依民法第195條第1項前段規定，請求
    被告賠償原告之信譽因其販賣仿冒真品證明書標籤所受損害
    100萬元。又以上基於商標權被侵害及因姓名權被侵害而請
    求被告賠償之損害，請求鈞院擇一而為判決；(二)商標法第64
    條規定，請求被告負擔費用，將侵害商標權情事之刑事最後
    事實審判決主文及理由欄暨民事最後事實審判決主文欄登報
    ；及(三)民法第195條第1項規定，請求被告自行負擔費用，於
    報紙刊登如附件一所示之道歉啟事，以回復原告之名譽等語
    ，並聲明：(一)被告應給付原告47,923,000元，及自起訴狀繕
    本送達翌日起至清償日止，按週年利率5%計算之利息；(二)被
    告應負擔費用，將本案刑事最後事實審判決書主文及事實欄
    暨本案民事最後事實審判決書主文欄，以長25公分、寬19公
    分之篇幅，登載於經濟日報第一版下半頁1日；(三)被告應負
    擔費用，將附件一所載之道歉啟事，以長25公分、寬19公分
    之篇幅，登載於經濟日報第一版下半頁1日；(四)願供擔保，
    請准宣告假執行。被告未於言詞辯論期日到場，惟曾具狀抗
    辯稱：伊所經營之聖英公司及宏一科技商行係以電腦硬體販
    售為主要業務之合法業者，與精技公司間之商業交易並未涉
    及不法；原告亦未就其受有高達4千餘萬元之損害一事負舉
    證責任；況伊經檢察官以其涉犯違反商標法及行使偽造私文
    書罪嫌而提起公訴之刑事案件，尚在審理中，未判決確定，
    伊有無侵害原告之權利，尚非明確，是原告起訴請求被告賠
    償損害、在報紙上刊登判決書部分內容及道歉啟事，均無理
    由等語，並聲明；駁回原告之訴；如受不利判決，願供擔保
    ，請准宣告免為假執行。
四、原告主張其為「MICROSOFT」、「WINDOWS」等商標圖樣之專
    用權人，被告自91年5月間某日起至92年11月5日止，在網路
    上購得未經原告公司同意或授權之仿冒「Windows 98」、「
    Windows XP」真品證明書標籤各5,677張及4,688張後，出售
    予精技公司，再由精技公司轉售數位僑登公司，由該公司貼
    附於其所推出之「E-learning」美語先修教育系統教材附贈
    之華碩電腦外殼上，出售予不特定之消費大眾牟利，足生損
    害於原告。被告上述行為所涉違反商標法及行使偽造私文書
    等刑事犯行，業經臺灣臺中地方法院檢察署檢察官以93年度
    偵字第9058號、92年度偵字第22647號及93年度偵字第3074
    、22047、22100號起訴書提起公訴，本院刑事庭94年度訴字
    第659號刑事判決，亦認被告確實觸犯上開罪名，處其有期
    徒刑1年在案等情，業據原告提出上述起訴書影本1份為證，
    復經本院調閱前開刑事案件偵查及其第一審卷宗（含臺灣臺
    中地方法院檢察署檢察官93年度偵字第9058號、92年度偵字
    第22647號、93年度偵字第3074、22047、22100號偵查卷及
    本院94年度訴字第659號刑事卷）核閱屬實，並有本院上開
    刑事判決正本1份附卷可稽。被告對原告主張其曾於前揭時
    間將自網路購得、附有「MICROSOFT」、「WINDOWS」等商標
    圖樣之仿冒「Windows 98」、「Windows XP」真品證明書標
    籤出售予精技公司等事實並無爭執，其雖抗辯：伊所經營之
    聖英公司及宏一科技商行係以電腦硬體販售為主要業務之合
    法業者，與精技公司間之商業交易並未涉及不法等語，然查
    ：
  (一)上開刑事案件中經法務部調查局臺中縣調查站調查員持本院
    核發之搜索票至數位僑登公司及聖英公司扣得之「Windows
    98」、「Windows XP」真品證明書標籤，經送內政部警政署
    刑事警察局鑑定結果，認：該等真品證明書標籤因或無3M公
    司品牌名CONFIRM之專利防偽設計、或無交錯編入之一條防
    偽線，均係屬仿冒品，此有該局鑑定上開刑事案件扣案證物
    鑑定結果一覽表及微軟COA真偽辨識說明書各1紙存卷足稽（
    見臺灣臺中地方法院檢察署92年度偵字第22647號卷(二)第178
    頁，本院卷(三)第211頁）。雖此鑑定結果，係由原告派員協
    同內政部警政署刑事警察局人員鑑定；惟每家公司之產品，
    為了與市面上其他公司產品為來源、品質之區隔，有以商標
    或其他特殊標記、密碼等方式，作為檢視是否確為自己公司
    之產品，以防範他人仿冒，而該等商標或其他特殊標記、密
    碼等方式，事涉商業機密，故僅有生產該商品之公司始有能
    力鑑別該商品是否確為該公司所生產，此為商場之常情而為
    眾所皆知之事。原告派員協助內政部警政署刑事警察局人員
    鑑定，認扣案之真品證明書標籤為仿冒品，而就該等鑑定，
    被告在該刑事案件中，並未提出任何證據，足以證明上開鑑
    定有何瑕疵或不實之情形，上開鑑定內容當具證據能力及證
    據證明力，允無疑義，堪認其上有「MICROSOFT」、「
    WINDOWS」等商標圖樣之被告購自「陳建華」處之前揭「
    Windows 98」、「Windows XP」真品證明書標籤均係仿品無
    訛。
  (二)被告於前開刑事案件一審審理時雖以：伊不知道所購入之前
    揭真品證明書標籤是偽品等情詞置辯；惟其所稱該真品證明
    書標籤之來源即真實姓名、年籍均不詳，自稱「陳建華」之
    成年男子，迄均未曾現身佐證被告所言為真，另本院刑事庭
    依被告所提出之「陳建華」聯絡電話0000000000號及000000
    0000號，分別向中華電信股份有限公司及遠傳電信股份有限
    公司查詢電話登記使用人結果，均非所謂「陳建華」之人申
    辦，有中華電信股份有限公司臺灣中區電信分公司北臺中營
    運處94年12月2日中北業字第94CC800319號函併其附件及遠
    傳電信股份有限公司回函，附刑案一審卷第25頁至第30頁
    及第32頁可憑。又被告所提出聲稱係交付予「陳建華」提領
    ，供為一部份買賣真品證明書標籤價金之支票影本2張，亦
    經第七商業銀行股份有限公司於95年2月14日以七健行字第
    700號函覆本院刑事庭以「此二張支票並無憑票支付之受款
    人，且領取金額並非大額款項，故無須核對身分證件，也無
    須登記大額登記本之必要」（參見刑案一審卷第56頁），
    而無從查核是否確有「陳建華」其人，是被告聲稱其購入之
    真品證明書標籤俱有正當來源云云，已有可疑。況被告於上
    開刑事案件偵查中已自陳：就伊之瞭解，每一台電腦應都會
    貼標籤貼紙，並附上一片系統還原光碟，且該光碟只能用於
    該部電腦。伊自己進貨之電腦也會附真品證明書標籤貼紙、
    系統軟體光碟及說明書，所附的光碟只能用於伊所購入進貨
    之電腦上。因「陳建華」係以個人名義與伊交易，也沒有提
    供該真品證明書標籤之授權資料，故伊怕標籤是假的，有用
    驗鈔燈檢驗過等語（見臺灣臺中地方法院檢察署92年度偵字
    第22647號卷第121頁），顯見被告甲○○與「陳建華」交
    易之初，即對該交易標的即真品證明書標籤之真偽有所懷疑
    ，其於存疑之情狀下，竟仍對往來總額高達2千萬餘元之交
    易對象之審核如此之寬鬆，即使該買賣標的物標籤，已因屬
    仿品而見其瑕疵，被告卻仍無法覓得該「陳建華」出面負擔
    保責任，且長達年餘之交易過程，被告竟未曾向該「陳建華
    」索取任何一張發票以為進貨之證明，凡此種種，均與實務
    上正常交易之慣例有違，足見被告確於買受時，應即知該真
    品證明書標籤來歷不明而係屬偽造甚明。其明知該等真品證
    明書標籤係屬仿冒品，竟出售他人牟利，自已不法侵害原告
    就「MICROSOFT」及「WINDOWS」等商標之專用權，其所辯上
    情，自無足採。
五、按商標權人對於侵害其商標權者，得請求損害賠償，並得請
    求排除其侵害，商標法第61條第1項前段定有明文。被告以
    販售仿冒「Windows 98」、「Windows XP」真品證明書標籤
    之方式，侵害原告商標權之事實，既經認定，則原告本於前
    揭規定，請求被告賠償損害，即屬有據。至於原告請求被告
    賠償之數額應否准許，茲審酌如下：
  (一)首按商標權人請求損害賠償時，得就下列各款擇一計算其損
    害：一、依民法第216條規定。但不能提供證據方法以證明
    其損害時，商標權人得就其使用註冊商標通常所可獲得之利
    益，減除受侵害後使用同一商標所得之利益，以其差額為所
    受損害；二、依侵害商標權行為所得之利益；於侵害商標權
    者不能就其成本或必要費用舉證時，以銷售該項商品全部收
    入為所得利益；三、就查獲侵害商標權商品之零售單價500
    倍至1,500倍之金額。但所查獲商品超過1,500件時，以其總
    價定賠償金額。前項賠償金額顯不相當者，法院得予酌減之
    ，商標法第63條第1、2項分別規定甚明。又商標法第63條第
    1項第3款規定所稱之「零售單價」，係指侵害他人商標專用
    權之商品實際出售之單價，並非指商標專用權人自己商品之
    零售價或批發價（最高法院95年度臺上字第295號裁判參照
    ）。原告主張其商標權因遭被告上述不法行為侵害所受損害
    ，應依據前引商標法第63條第1項第3款後段規定，以被告出
    售之仿冒物品數量（即仿冒之Windows 98真品證明書標籤：
    5,677張，仿冒之Windows XP真品證明書標籤：4,688張，已
    逾該款前段所定之1,500張）之總價計算賠償標準，惟原告
    認計算該「總價」之標準，應以其生產之Windows 98第2版
    隨機版軟體市面上建議零售價3,390元、Windows XP專業隨
    機版軟體建議零售價6,000元（見本院94年度附民字第341號
    卷第30頁）為計算基礎，顯與該款文義已指明係以「查獲商
    標權商品」之售價作為計算標準，及前揭最高法院裁判意旨
    ，有所違背；況參諸該款後段規定，旨在將侵害商標權人因
    侵害行為之所得全數充作被侵害人之賠償金額，則其條文中
    所稱「商品」，應指侵害商標權人實際出售之物品，是被告
    既僅單獨販賣仿冒真品證明書標籤，原告竟主張應依其銷售
    方式（即真品證明書標籤係附隨軟體一併出售），以軟體之
    售價計算被告應賠償之金額，亦非合理；再者，被告既係自
    網路上購得前述經查獲之未隨軟體一併出售之仿冒真品證明
    書標籤，其後再轉售他人，且其出售每張仿冒真品證明書標
    籤之價格高達2,100元至2,190元之譜（參見本院94年度訴字
    第659號刑事判決第2頁），均如前述，足見被告販售之該等
    真品證明書標籤本身即具有相當之交易上與經濟上價值，應
    可認係商標法第63條第1項第3款所稱之「查獲侵害商標權產
    品」，準此，原告本於該款請求計算賠償金額時，應以被告
    出售上開仿冒真品證明書標籤之平均價格（每張2,100至2,1
    90元不等，平均為2,145元）為基準，原告主張以其出售之
    正版Windows 98第2版隨機版軟體及Windows XP專業隨機版
    軟體之建議零售價為計算依據，尚難採憑。依此計算，原告
    請求被告依前揭規定賠償之金額，在22,232,925元之範圍（
    計算式：(5,677+4,688)X2,145=22,232,925）內，為有理由
    ，應予准許，逾該範圍之請求，即屬無據，應予駁回。
  (二)次按商標權人之業務上信譽，因侵害而致減損時，並得另請
    求賠償相當之金額，為商標法第63條第3項所明定。查原告
    係一國際著名之電腦軟體公司，被告販售仿冒原告附貼於其
    出品之正版軟體上之真品證明書標籤，時間長達1年餘，且
    販售數量非少，此等仿冒之真品證明書標籤在市面上流通後
    ，勢將使消費大眾在辨識原告生產之正版軟體及仿冒品時發
    生困難，並致原告之防偽策略遭受破壞，對原告商譽顯已造
    成嚴重損害。是原告主張其商譽因被告販售仿冒真品證明書
    標籤紙之行為而受損100萬元，請求被告如數賠償，亦屬有
    據。
  (三)原告係同時本於商標法第61條第1項前段、第63條第3項規定
    及民法第19條關於姓名權受侵害之法律規定，請求被告為上
    述金錢賠償，且於起訴時已陳明請求法院擇一而為判決；本
    院既就原告依前引商標法條文之規定對被告之請求有無理由
    ，為主文第1項所示諭知，則原告本於姓名權受侵害之法律
    關係對被告之請求是否有據，本院自無再予審究之必要，併
    此敘明。
六、再按商標權人得請求由侵害商標權者負擔費用，將侵害商標
    權情事之判決書內容全部或一部登載新聞紙，商標法第64條
    定有明文。上開條文雖賦與被害人請求為回復信譽之處分，
    惟其方法及範圍如何方為適當，法院仍應參酌被害人之請求
    及其身分、地位、被害程度等各種情事而為裁量。原告另依
    據前揭規定，請求被告應負擔費用，將本案刑事最後事實審
    判決書主文及事實欄暨本案民事最後事實審判決書主文欄，
    以長25公分、寬19公分之篇幅，登載於經濟日報第1版下半
    頁1日，本院審酌：原告（英文名稱Microsoft Corporation
    ，設One Microsoft Way,Redmond, WA 98052,U.S.A.）為國
    際著名電腦軟體公司，而被告為從事電腦相關行業之專業人
    士，對於原告享有「MICROSOFT」、「WINDOWS」、「WINDOW
    S XP」之商標專用權，且原告產品上貼附之真品標籤紙具有
    表彰原告出售之正版產品及防止偽造之功能，理當知之甚稔
    ，然其竟上網向年籍姓名不詳之人購買仿冒之真品標籤紙後
    出售他人，且買賣之真品標籤紙數量高達10,365張，於刑事
    案件審理時，復均否認其所為已侵害原告之商標權等一切情
    狀，認原告請求被告自負費用，將本案刑事最後事實審判決
    書主文及事實欄暨本案民事最後事實審判決書主文欄，以長
    25公分、寬19公分之篇幅，登載在以報導國內財經消息為主
    之經濟日報第1版下半頁1日，應足以發生恫嚇及制止他人再
    侵害原告商標權之效果，故應屬回復原告信譽之適當處分，
    應予准許。又前引商標法第64條應屬商標權受侵害之人得請
    求加害人回復其信譽之特別規定，本院既已准許原告依該條
    文所為、命被告登載有關其侵害原告商標權之民、刑事判決
    主文、事實之請求，應認原告之信譽損害已獲得填補，則原
    告另依據民法第195條第1項後段規定，請求被告刊登如附件
    1所示之道歉啟事，核無必要，是原告此部分請求，為無理
    由，不應准許。
七、綜上所述，被告既有侵害原告商標權之行為，從而，原告依
    據商標法第61條第1項前段、第63條第3項及第64條等規定，
    請求被告給付23,232,925元，及自起訴狀繕本送達被告翌日
    （即94年11月3日）起至清償日止，按週年利率5％計算之利
    息；並請求被告負擔費用，將本案刑事最後事實審判決書主
    文及事實欄，暨本案民事最後事實審判決書主文欄，以長25
    公分、寬19公分之篇幅，登載於經濟日報第1版下半頁1日，
    為有理由，自應准許。又原告逾此部分之請求，即屬無據，
    應予駁回。
八、本判決第一項原告勝訴部分，兩造均陳明願供擔保，聲請宣
    告或免為假執行，於原告勝訴部分，經核均無不合，爰分別
    酌定相當擔保金額准許之。至於原告敗訴部分，其假執行之
    聲請，因訴之駁回而失所附麗，併予駁回。另本判決第二項
    命被告將判決部分內容刊登報紙以回復原告信譽部分，因非
    財產權之訴訟，自不准許假執行，併此明。
九、訴訟費用負擔之依據：民事訴訟法第79條。
中　　華　　民　　國　　96　　年　　1　　月　　30 　日
                  民事第一庭    法  官  鍾啟煒
正本係照原本作成。
如對本判決上訴，須於判決送達後20日內向本院提出上訴狀。
中　　華　　民　　國　　96　　年　　1　　月　　30 　日
                                書記官
